【裁判字號】    90,交聲,186
【裁判日期】    900404
【裁判案由】    違反道路交通管理處罰條例聲明異議
【裁判全文】
臺灣臺北地方法院交通事件裁定                      九十年度交聲字第一八六號
    異議人即
    受處分人  甲○○
右列受處分人因違反道路交通管理處罰條例案件，對於台北市交通事件裁決所中華民
國九十年二月二十六日所為之處分 (原處分案號：北市裁三字第駕裁二二－ＡＸＸ０
００三六０號），聲明異議，本院裁定如左：
    主      文
原處分撤銷。
甲○○不罰。
    理      由
一、按法院受理交通事件，準用刑事訴訟法之規定，道路交通管理處罰條例（民國九
    十年一月十七日總統修正公布前之舊法，新法雖經總統修正公布，惟其施行日期
    依同條例第九十三條規定須由行政院以命令定之，而行政院尚未以命令公布新法
    之施行日期，故以下所述及之本條例均係現在仍有效之修正生效前之舊法，先予
    敘明）第八十九條前段定有明文，是於行為人違反道路交通管理處罰條例案件，
    若行為人對於該條例各該處罰條文之構成要件事實，於訴訟上或訴訟外作一對己
    不利之陳述，而因此際該項陳述依學者之見解已屬於自白之範圍（卷附日本學者
    河上和雄著【自白】一書第一頁至第四頁參照），故依前揭道路交通管理處罰條
    例第八十九條前段規定準用刑事訴訟法第一百五十六條第一項「被告之自白，非
    出於強暴、脅迫、利誘、詐欺、違法羈押或其他不正之方法，且與事實相符者，
    得為證據。」及第二項「被告之自白，不得作為有罪判決之唯一證據，仍應調查
    其他必要之證據，以察其是否與事實相符。」規定，仍應於卷存證據資料內有其
    他客觀積極證據足以補強行為人所做該對己不利之陳述，法院方得憑行為人該對
    己不利之陳述及其他補強證據認定行為人確有違反道路交通管理處罰條例各該處
    罰條文規定之違規行為。
二、本件原處分機關認受處分人即異議人甲○○於八十九年十一月十七日下午三時三
    十七分許，騎乘車號ＣＥＹ－七七九號重型機車，沿台北市○○路由西往東方向
    行駛，行經台北市○○區○○路二段與新生南路二段之交岔路口，因與陳煌文所
    駕駛車號二Ｂ－一九六二行自用小客車發生擦撞之交通事故，因受處分人於發生
    交通事故後受傷至台大醫院就醫，經台北市政府警察局大安分局交通分隊（以下
    稱大安分局）員警張友鑫到台大醫院對受處分人為偵訊並處理此一事故，因受處
    分人對警員張友鑫供稱於事發當時未帶駕駛執照及行車執照，嗣乃由台北市政府
    警察局交通警察大隊（以下稱台北市交大）第四組員警鄭美惠以受處分人有違反
    道路交通管理處罰條例第二十一條第一項第一款「未領有駕駛執照駕車者。」規
    定及同條例第十四條第二款「行車執照未隨車攜帶者。」規定掣單舉發，嗣受處
    分人於舉發通知單上所載應到案日期前向原處分機關提出申訴，經原處分機關請
    舉發單位即台北市交大調查，雖經該大隊調查後仍認受處分人有前開違規行為，
    惟經原處分機關審查結果，發現受處分人並非無照駕駛，乃九十年二月二十六日
    以受處分人有違反前揭道路交通管理處罰條例第十四條第二款規定及第二十五條
    第三款「駕駛車輛未隨身攜帶駕駛執照者。」規定之行為從輕裁處受處分人各新
    台幣（以下同）三百元（合計六百元）之罰鍰。
三、訊據受處分人固不否認有於前開時間騎乘上開車號機車在前述地點與陳煌文所駕
    駛汽車發生碰撞肇事之事實，核與陳煌文所供述之情節相符（本院九十年三月二
    十三日訊問筆錄參照），並有記載本件事故發生情形之道路交通事故調查報告表
    一份附本院卷可稽，惟堅決否認有任何未隨身攜帶駕駛執照及行車執照之違反道
    路交通管理處罰條例之行為，辯稱：我的駕照及行照本來都放在機車裡，那天發
    生車禍，我人被送到醫院，車子還是好心之路人幫我牽到路邊停放，後來警察到
    醫院來，我是跟警察說我的駕照及行照放在機車上，因為我當時身體受傷很痛，
    我也沒有看清楚警察在筆錄上寫成說我沒有帶駕照及行照，就在筆錄上簽名了等
    語，經查：
    本件原處分機關認受處分人在於前述時間有未帶駕駛執照及行車執照之違規事實
    ，其所依憑之證據及理由無非係以受處分人於肇事後在台大醫院接受員警偵訊時
    ，自承其其發生本件交通事故當時之駕照及行照放在公司裡面，忘了帶出來，並
    有經受處分人按捺指印之談話紀錄表一紙在卷足憑，顯見受處分人確有未隨身（
    車）攜帶駕駛執照、行車執照而騎乘機車，惟如前所述，受處分人雖於訴訟外自
    承其於發生本件交通事故當時未帶駕駛執照及行車執照，於訴訟上仍必須有其他
    客觀補強證據與該其自己所做之不利陳述相結合，方得認定受處分人該不利於己
    之陳述為屬真實，經查證人即對受處分人制作前開偵訊筆錄之大安分局警員張友
    鑫於本院九十年三月三十日調查時供稱前開筆錄中受處分人對己不利之供述，是
    根據受處分人自己之陳述為記載，其並沒有再確實去詳查究竟受處分人有沒有帶
    駕照及行照（當日訊問筆錄參照），是依證人張友鑫上開供述，對於原處分機關
    所認定受處分人有前述違反道路交通管理處罰條例之違規事實，實僅有受處分人
    於案發後之一份警訊筆錄而已，而別無其他積極之客觀補強證據得以證明受處分
    人於該訴訟外所做對己不利之自白為屬真實，核諸前揭說明，本院自難單憑受處
    分人前開於訴訟外所做之對己不利自白，而在別無其他積極客觀補強證據可資證
    明受處分人該對己不利之自白為屬實在之情況下遽認受處分人確有如其所自己陳
    述之未帶駕駛執照及行車執照之違規行為。
四、綜上所述，原處分機關所認定受處分人違反道路交通管理處罰條例之行為，於卷
    存證據資料內，僅有受處分人於案發後之一份警訊筆錄而已，而別無其他積極之
    客觀補強證據得以證明受處分人該訴訟外所做不利於己之陳述為屬實在，故原處
    分機關認受處分人有違反前揭道路交通管理處罰條例第十四條第二款及第二十五
    條第三款規定之行為，自難認為允洽，應認受處分人之異議為有理由，自應由本
    院將原處分撤銷，改諭知受處分人不罰，以資適法。
據上論斷，應依道路交通案件處理辦法第二十條前段，裁定如主文。
中      華      民      國    九十      年      四      月      四      日
                                      臺灣臺北地方法院交通法庭
                                          法  官  葉  建  廷
右正本證明與原本無異。
如不服本裁定，應於裁定送達後五日內向本院提出抗告狀。
                                          書記官  許  婉  如
中      華      民      國    九十      年      四      月      四      日


司法院資訊處製作；財團法人民間司法改革基金會備份。
